【裁判字號】    97,訴,26
【裁判日期】    970312
【裁判案由】    撤銷贈與等
【裁判全文】
臺灣屏東地方法院民事判決                97年度訴字第26號
原      告  戊○○○○行股份有限公司
法定代理人  丁○○
訴訟代理人  乙○○
被      告  丙○○
被      告  甲○○
上列當事人請求撤銷贈與等事件，本院於民國95年2 月27日言詞
辯論終結，判決如下：
    主  文
被告丙○○、甲○○間於民國九十六年八月三日就座落屏東縣東
港鎮○○段第0000－0000地號，面積六三平方尺土地，
權利範圍三分之一及同段第00000－000建號建物，門牌
號碼屏東縣東港鎮○○街91號，權利範圍三分之一所為之贈與行
為及所有權移轉行為應予撤銷。
被告甲○○應將前項不動產於九十六年八月三日經屏東縣東港地
政事務所以九十六年東地字第０四四四一０號收件，並於同日所
為以贈與為登記原因之所有權移轉登記予以塗銷。
訴訟費用由被告負擔。
    事實及理由
一、原告主張：
（一）被告丙○○於民國（下同）94年6 月9 日向原告借款新台
    幣（下同）220,000 元整，並約定： (一)借 款期間：自民
    國94年06月09日起至民國99年06月09日止。 (二)借 款利息
    ：自民國94年06月09日起至94年09月09日止，按年利率3%
    固定計算，自民國94年09月10日起至清償日止，按聲請人基
    本放款利率 (當時為年利率4.235%) 加年利率7.75% 合計年
    利率11.985% 機動計算。 (三)違 約金：延滯還本付息時，
    自逾期日在六個月以內部分按相對人應付利息加計一成違約
    金，逾期超過六個月部分，則加計二成違約金。 (四)提 前
    結清違約金：相對人若於本借款撥款後三個月內提前償還全
    部或部分之本金者，需另加償還金額3%之提前清償違約金，
    以補償聲請人提供本貸款之成本費用及重行運用資金所生之
    損失。
（二）詎料被告丙○○除償還部份債務外，自96年4 月9 日起即
    未依約按期攤還本息，目前尚欠本金新台幣152,811 元，並
    雖屢經催討均置之不理。原告於96年7 月27日向國稅局調閱
    債務人財調資料，始發現被告丙○○屋所有座落於屏東縣東
    港鎮○○段第0000-0000 地號土地持分三分之一及位於該土
    地上第00000-000 建號房屋持分三分之一（以下簡稱系爭不
    動產），於96年8 月3 日贈與並移轉所有權登記與被告甲○
    ○（被告丙○○之妻）名下，此舉已害及原告權利。
（三）查債務人所為之無償行為，有害及債權人者，債權人得聲
    請法院撤銷之，民法第二百四十四條第一項已有規定，且債
    務人之財產為全體債權人之總擔保，被告丙○○於債務未償
    還之際，擅自於96年8 月3 日將系爭不動產贈與並移轉所有
    權與被告甲○○，且於同日96年8 月3 日完成登記，顯已符
    合民法第二百四十四條第一項之規定，為此，爰依法請求被
    告就系爭不動產所為贈與之債權行為及以該贈與為原因之所
    有權移轉之物權行為應予撤銷。並聲明：求為判決如主文第
    1 、2 項所示。
二、被告抗辯：被告丙○○有積欠原告所主張之金額，被告丙○
    ○因當時生意失敗，想要給妻兒保障，所以才將系爭不動產
    以贈與方式移轉登記給太太即被告甲○○。並聲明：原告之
    訴駁回。訴訟費用由原告負擔。
三、兩造不爭執之事實：
（一）被告丙○○有積欠原告152,811元。
（二）被告丙○○有將系爭不動產以贈與方式移轉登記與被告甲
      ○○。
四、兩造爭執之事項：
 原告得否請求撤銷被告間贈與系爭不動產之移轉登記？
五、本院之判斷：
（一）原告主張之事實，業據其提出貸款契約影本、客戶往來科
    目狀況查詢單、國稅局財產、所得調查資料表影本、土地、
    建物產謄本、異動索引影本各乙份等為證，並為被告等所自
    認，堪信為真實。
（二）本件之爭點為原告得否請求撤銷被告間贈與系爭不動產之
    移轉登記？茲審酌如下：
（一）按債務人所為之無償行為，有害及債權者，債權人得聲請
    法院撤銷之。又債權人依第1 項或第2 項之規定聲請法院撤
    銷時，得並聲請命受益人或轉得人回復原狀，民法第244條
    第1 項及第4 項前段，分別定有明文。申言之，此項債權人
    之撤銷權，以債務人之行為有害及債權為其要件之一，即只
    要債務人所為之無償行為有害及其債權之客觀事實，債權人
    即得行使，不以債務人具有惡意或無償行為之受益人知悉有
    害債權為必要，債權人如發覺有害及其債權者，債權人即得
    聲請撤銷之。此之所謂害及債權，乃指因債務人之行為，致
    積極的減少財產，或消極的增加債務，因而使債權人之債權
    ，致有履行不能或困難之情形而不能獲得清償之情形。又該
    條之撤銷權，其客體乃包括債務人所為之債權行為及物權行
    為，債權人行使此項撤銷權，可同時訴請撤銷債務人所為之
    債權行為及物權行為。
（二）經查本件被告丙○○於為系爭不動產贈與行為時，尚積欠
    原告本金152,811 元，已為被告等所自認，被告丙○○為脫
    免債務，而將系爭不動產移轉登記給其妻即被告甲○○之行
    為，顯已害及原告之債權。基上說明，原告依據民法第244
    條第1 項、第4 項之規定，請求撤銷被告間就系爭不動產之
    贈與行為與不動產移轉行為，及塗銷就系爭不動產所為之所
    有權登記，洵屬有據，應予准許。
七、本件事證已臻明確，兩造其餘攻擊防禦方法及舉證，核與本
    件判決結果無影響，爰不逐一論列，附此敘明。
八、據上論結，原告之訴為有理由，依民事訴訟法第78條、第85
    條第1項前段，判決如主文。
中    華    民    國    97    年    3     月    12    日
                  民事第二庭  法  官  胡晏彰
正本係照原本作成。
如對判決上訴，須於判決送達後20日內向本院提出上訴狀，其未
表明上訴理由者，應於提出上訴後20日內向本院補提理由書狀（
均須按他造當事人之人數附繕本）。
                              書記官  顏子仁
中    華    民    國    97    年    3     月    13    日


司法院資訊處製作；財團法人民間司法改革基金會備份。
